臺灣高雄地方法院民事裁定　　　　　　　100年度抗字第281號
抗　告　人　李彩惠
相　對　人　高雄市鳳山區農會
法定代理人　薛東森
上列抗告人與相對人間拍賣抵押物事件，對於中華民國100 年11
月23日本院100 年度司拍字第737 號所為裁定，提起抗告，裁定
如下：
    主  文
抗告駁回。
抗告程序費用壹仟元由抗告人負擔。
    理  由
一、抗告意旨略以：抗告人向相對人借款之債務於民國99年3 月
    11日已全數清償完畢，詎相對人竟以訴外人劉鳳嬌於87年12
    月8 日向其借款新台幣（下同）2,000,000 元，已屆清償期
    而未按期清償，仍積欠1,242,487 元借款為由，聲請准予拍
    賣抗告人所有之抵押物。不動產買賣契約書約定由抗告人負
    全部債務責任顯失公平，違反消費者保護法第12條規定，應
    屬無效。為此，爰依法提起抗告，請求廢棄原裁定等語。
二、按抵押權人於債權已屆清償期而未受清償者，得聲請法院拍
    賣抵押物，就其賣得價金而受清償，民法第873 條第1 項定
    有明文。次按聲請拍賣抵押物，原屬非訟事件，祇須其抵押
    權已經依法登記，且債權已屆清償期而未受清償，法院即應
    為准許拍賣之裁定。至於為拍賣程序基礎之私法上權利有瑕
    疵或實際上之清償期有無變更等情事，則應由爭執其權利之
    人提起訴訟，以資救濟，而非依抗告程序聲明不服（最高法
    院49年台抗字第244 號、58年台抗字第524 號判例意旨參照
    ）。又按抵押權人聲請拍賣抵押物，在一般抵押，因必先有
    被擔保之債權存在，而後抵押權始得成立，故祇須抵押權已
    經登記，且登記之債權已屆清償期而未受清償，法院即應准
    許之。惟最高限額抵押，抵押權成立時，可不必先有債權存
    在，縱經登記抵押權，因未登記已有被擔保之債權存在，如
    債務人或抵押人否認先已有債權存在，或於抵押權成立後，
    曾有債權發生，而從抵押權人提出之其他文件為形式上之審
    查，又不能明瞭是否有債權存在時，法院自無由准許拍賣抵
    押物（最高法院71年台抗字第306 號判例意旨參照）。申言
    之，聲請拍賣抵押物係屬非訟事件，法院所為准駁之裁定，
    並無就抵押債權及抵押權之存否為實質上判斷確認之效力，
    祗須抵押權在形式上已依法登記，且所擔保之抵押債權經形
    式上審查亦已屆清償期而未受清償，如屬最高限額抵押權，
    亦有形式上之債權證明資料，法院即應為准許拍賣抵押物之
    裁定；倘債務人就實體上之法律關係有所爭執，為求保護其
    權利，應另提起訴訟以求解決，自非抗告程序所能救濟。
三、本件相對人主張抗告人以其名下高雄市○○區○○段693 地
    號土地，及同段第98建號建物，為相對人設定2,160,000 元
    之最高限額抵押權，存續期間為84年2 月28日起至114 年2
    月27日止，並約定訴外人劉鳳嬌為抵押權債務人，劉鳳嬌於
    於87年12月8 日向其借款新台幣2,000,000 元，已屆清償期
    而未按期清償，仍積欠1,242,487 元借款，並提出抵押權設
    定契約書、借據、土地及建物登記謄本、債權憑證為證。依
    相對人提出之上開證據為形式審查，堪認本件抵押權已依法
    登記，且債權已屆清償期而未受清償，是以原裁定據此准許
    相對人拍賣抵押物之聲請，即無不合。抗告人抗告意旨所述
    ，均屬實體上之爭執，與准予拍賣抵押物之要件無涉，揆諸
    上揭說明意旨，尚非本件抗告程序所得審究，應另提起訴訟
    以求解決。從而，抗告人提起本件抗告，請求廢棄原裁定，
    均無理由，應予駁回。
四、據上論結，本件抗告為無理由，依非訟事件法第46條、第21
    條第2 項、第24條第1 項，民事訴訟法第495 條之1 第1 項
    、第449 條第1 項、第78條，裁定如主文。
中    華    民    國  100     年    12    月    21    日
                  民事第二庭審判長法  官  朱玲瑤
                                  法  官  劉傑民
                                  法  官  楊詠惠
正本係照原本作成。
如對本裁定抗告須於裁定送達後10日內向本院提出抗告狀，並繳
納裁判費新台幣1,000元。
再抗告僅得以適用法規顯有錯誤為理由，並應委任律師為代理人
。
中    華    民    國  100     年    12    月    21    日
                                  書記官  吳良美